【裁判字號】    97,易,2930
【裁判日期】    980223
【裁判案由】    毒品危害防制條例
【裁判全文】
臺灣板橋地方法院刑事判決              97年度易字第2930號
公  訴  人  臺灣板橋地方法院檢察署檢察官
被      告  甲○○
上列被告因毒品危害防制條例案件，經檢察官提起公訴（97年度
毒偵字第6391號），嗣因被告於本院準備程序中就被訴事實為有
罪之陳述，本院告知被告簡式審判程序之旨，並聽取當事人之意
見後，裁定改依簡式審判程序進行，判決如下：
    主  文
甲○○施用第二級毒品，累犯，處有期徒刑肆月，如易科罰金以
新臺幣壹仟元折算壹日，扣案之玻璃球壹個沒收。
    事  實
一、甲○○前因施用第二級毒品案件，先後兩次經裁定送觀察、
    勒戒，均認無繼續施用毒品之傾向，各於民國89年8 月21日
    及91年11月22日釋放出所；復於94年再因施用第一級、第二
    級毒品案件，分經判處有期徒刑8月、4月，定應執行有期徒
    刑10月確定，而於95年10月27日縮刑期滿執行完畢；更因詐
    欺案件，經判處有期徒刑4月確定，於96年3月1日易科罰金
    執行完畢，詎猶不知悔悟，竟基於施用第二級毒品甲基安非
    他命之犯意，於97年7月22日下午某時，在其位於臺北縣三
    重市○○○路380巷6號2樓之住處，以將甲基安非他命置入
    玻璃球內加熱使成煙霧後予以吸食之方式，施用甲基安非他
    命1次。嗣於同月24日11時30分許，為警在住處門前查獲，
    另扣得用以施用毒品之玻璃球1個，經採集其尿液送驗，結
    果呈安非他命、甲基安非他命陽性反應而查悉上情。
二、案經臺北縣政府警察局三重分局報告臺灣板橋地方法院檢察
    署檢察官偵查起訴。
    理  由
壹、程序方面：查被告甲○○所犯並非死刑、無期徒刑、最輕本
    刑為三年以上有徒刑之罪或高等法院管轄第一審案件，而其
    於準備程序進行中，被告先就被訴事實為有罪之陳述，經法
    官告知簡式審判程序之旨，並聽取公訴人及被告之意見後，
    本院認適宜改依簡式審判程序進行，爰裁定進行簡式審判程
    序，合先敘明。
貳、實體方面：
一、上揭事實，業據被告於本院準備程序與審理時坦承不諱，而
    被告經警採集之尿液送驗結果，係呈安非他命、甲基安非他
    命陽性反應，此有臺灣檢驗科技股份有限公司出具之濫用藥
    物檢驗報告乙份在卷可稽，另有玻璃球1 個扣案可佐，可證
    被告之任意性自白確與事實相符，堪以採信，足認被告確有
    施用第二級毒品犯行至明。
二、按於92年7 月9 日新修正並於93年1 月9 日施行之毒品危害
    防制條例刪除二犯及三犯之規定，一改修法前繁雜之處遇程
    序，僅將施用毒品者簡化區分為初犯、再犯，並認施用毒品
    者係屬病患性犯人，以觀察、勒戒戒除其身癮，並以強制戒
    治去除其心癮。經觀察、勒戒或強制戒治執行完畢釋放後，
    若係5 年後再犯該條例第10條施用毒品罪者，與同條例第20
    條第1 項、第2 項關於「初犯」之處理方式相同，檢察官應
    先聲請法院裁定令被告入勒戒處所觀察、勒戒，並視有無繼
    續施用毒品傾向，決定應予釋放、為不起訴之處分，或應聲
    請法院裁定令入戒治處所強制戒治；若係五年內「再犯」同
    條例第10條施用毒品罪者，依同條例第23條第2 項規定，檢
    察官則應依法追訴。觀諸該條例第20條第3 項之修正理由：
    「觀察、勒戒或強制戒治五年後再犯者，顯見前所實施之觀
    察、勒戒或強制戒治已足以遮斷其施用毒品之癮，為期自新
    及協助其戒除毒癮，對此五年後再犯者，爰明定仍適用初犯
    之規定，先經觀察、勒戒、強制戒治之程序。」及同條例第
    23 條 第2 項之修正理由：「為配合簡化施用毒品犯之刑事
    處遇程序，並鑑於經觀察、勒戒或強制戒治執行完畢釋放後
    五年內再犯者，其再犯率甚高，原據以實施之觀察、勒戒及
    強制戒治既已無法收其實效，自應施以刑事處遇。」顯然如
    施用毒品者係前經觀察、勒戒或強制戒治等治療程序執行完
    畢5 年後，始再施用毒品之「初犯」，因前所執行之觀察、
    勒戒或強制戒治已足收戒除毒癮之效，自應重新執行觀察、
    勒戒或強制戒治等治療程序，並於治療程序執行完畢後，由
    檢察官為不起訴處分，無須對之追訴處罰；反之，在「再犯
    」之情形，因其先前所為治療程序顯未能收戒斷毒癮之效，
    且考量施用毒品者之再犯率偏高，乃簡化其刑事處遇程序，
    而逕予追訴處罰，不再施以治療程序。參酌上開立法理由，
    修正毒品危害防制條例就施用毒品者，祇於「初犯」及「5
    年後再犯」二種情形，有其追訴條件之限制，即須於初犯經
    觀察、勒戒或強制戒治釋放後，「5 年內均無施用毒品之行
    為」，始能認其前所實施之觀察、勒戒或強制戒治已足遮斷
    毒癮，而得於5 年後再犯時，再予適用初犯之規定，重行觀
    察、勒戒等程序。倘5 年內已經再犯，被依法追訴處罰，縱
    其第3 次（或第3 次以上）施用毒品之時間在初犯釋放5 年
    以後，即與「5 年後再犯」之情形有別，且因已於「5 年內
    再犯」，顯見其再犯率甚高，原實施觀察、勒戒或強制戒治
    ，已無法收其實效，而無5 年戒斷期之存在，自無再經觀察
    、勒戒及強制戒治之必要，應由檢察官逕行起訴，始符新法
    修正之本旨。經查，本案被告前即因施用毒品犯行除曾兩次
    送觀察、勒戒外，另亦曾遭判處罪刑確定，此有臺灣高等法
    院被告前案紀錄表乙份在卷可稽。而被告既曾於上開觀察、
    勒戒執行完畢釋放後5 年內，再犯施用毒品案件而經判刑確
    定，則本案被告於本次再為施用第二級毒品犯行，雖已逾第
    1 次觀察、勒戒後5 年，惟依上開說明，仍應認被告經上開
    觀察勒戒之執行，並未足以遮斷其施用毒品之癮，自與前揭
    條例第20條第3 項之規定僅得適用於「再犯」之情形不合（
    此有最高法院95年度第7 次刑事庭會議決議可參），故本件
    公訴人逕向本院提起追訴，於法要無不合，附此陳明。綜上
    ，本案事證明確，被告犯行堪以認定，應依法論科。
三、核被告所為，係犯毒品危害防制條例第10條第2 項之施用第
    二級毒品罪。被告施用前持有第二級毒品之低度行為，為進
    而施用之高度行為所吸收，不另論罪。又查被告曾因他案經
    判處罪刑確定並已執行完畢，此由上述附卷之前科紀錄表即
    足證之，被告於有期徒刑執行完畢後5 年內，故意再犯本案
    有期徒刑以上之罪，為累犯，應依刑法第47條第1 項規定加
    重其刑。審酌被告前即有施用毒品前科，且曾經觀察、勒戒
    執行完畢，竟再為本件施用毒品犯行，顯見其不思悔改，及
    其犯罪後尚能坦承犯行，且施用毒品行為本質上係屬自我戕
    害行為，反社會性之程度較低等一切情狀，量處如主文所示
    之刑，併諭知易科罰金折算標準，以資懲儆。另扣得之玻璃
    球1 個，為被告所有自備為本案犯罪所用之物，既據其供承
    明確，爰依法併予沒收，附此敘明。
據上論斷，應依刑事訴訟法第273 條之1 第1 項、第299 條第1
項前段，毒品危害防制條例第10條第2 項，刑法第11條前段、第
47條第1 項、第41條第1 項前段、第38條第1 項第2 款，判決如
主文。
本案經檢察官蘇振文到庭執行職務。
中    華    民    國    98    年    2     月    23    日
                  刑事第五庭  法  官  盧軍傑
上列正本證明與原本無異。
如不服本判決，應於判決送達後10日內敘明上訴理由，向本院提
出上訴狀 (應附繕本) ，上訴於臺灣高等法院。其未敘述上訴理
由者，應於上訴期間屆滿後20日內向本院補提理由書「切勿逕送
上級法院」。
                              書記官  周玉茹
中    華    民    國    98    年    2     月    23    日
附錄本案論罪科刑法條全文：
毒品危害防制條例第10條
施用第一級毒品者，處六月以上五年以下有期徒刑。
施用第二級毒品者，處三年以下有期徒刑。


司法院資訊處製作；財團法人民間司法改革基金會備份。
